【裁判字號】    95,易,214
【裁判日期】    951122
【裁判案由】    竊盜
【裁判全文】
臺灣宜蘭地方法院刑事判決               95年度易字第214號
公  訴  人  臺灣宜蘭地方法院檢察署檢察官
被      告  丙○○
                      宜蘭縣冬.
上列被告因竊盜案件，經檢察官提起公訴（95年度偵字第1659、
2164號），本院判決如下：
    主  文
丙○○連續竊盜，累犯，處有期徒刑捌月。
    事  實
一、丙○○前曾因竊盜案件，多次遭法院判處罪刑確定，最近一
    次於民國93年4月5日經本院以93年度易緝字第1號判決判處
    有期徒刑六月，如易科罰金，以銀元三百元折算一日確定，
    甫於93年11月5日縮刑期滿執行完畢。詎其猶不知悔改，竟
    基於意圖為自己不法所有之概括犯意，先後為下列竊盜犯行
    ：
（一）丙○○於95年2月10日凌晨零時30分許前某不詳時間，在
      宜蘭縣羅東鎮○○路34號前，以不詳之方式，竊取丁○○
      所有之車牌號碼為GUG─547號重型機車一部，得手後供作
      自己代步工具，並於95年2月10日凌晨零時許，騎往宜蘭
      縣羅東鎮○○路○段170號「夢之鄉理容院」消費，於同日
      凌晨4時30分許消費完後，因無力支付消費款項，又未能
      從工作之老板處借得款項，丙○○遂將上開竊得之機車及
      其所有之五支鑰匙交予「夢之鄉理容院」服務人員乙○○
      作為欠款之抵押品。嗣於95年2月25日上午9、10時許，為
      路經之巡邏員警發現停於「夢之鄉○○○○○路邊之GUG
      ─547號重型機車有異，而循線查獲上情。
（二）丙○○於95年5月20日22時25分許，在宜蘭縣冬山鄉○○
      路200巷與慈愛路交岔路口往成興路約五百公尺處之路邊
      ，以不詳之方式，侵入停放於該處路旁之甲○○所保管使
      用之車牌號碼IV─0065號自用小貨車內，竊取甲○○置於
      副駕駛座前方置物櫃內之皮膚藥一罐，嗣丙○○繼續在該
      置物櫃翻動搜尋其他財物時，適為返回車上之甲○○所發
      現，甲○○即將丙○○拉下車，並自其褲子口袋中取回上
      開皮膚藥，且向警方報案，警方始到場逮捕丙○○並查知
      上情。
二、案經甲○○訴由宜蘭縣警察局羅東分局報請臺灣宜蘭地方法
    院檢察署檢察官偵查起訴。
    理  由
一、訊據被告丙○○固不否認「伊有於95年2月10日凌晨零時30
    分許，至宜蘭縣羅東鎮○○路○段170號『夢之鄉理容院』消
    費，其後因無力支付消費款項，而將自己所有之五支鑰匙鑰
    匙交予「夢之鄉理容院」服務人員乙○○作為欠款之抵押品
    。另於95年5月20日22時25分許，伊有在宜蘭縣冬山鄉○○
    路200巷與慈愛路交岔路口往成興路約五百公尺處之路邊，
    於甲○○停於該處之車牌號碼IV─0065號自用小貨車旁，為
    警逮捕。」之事實（見本院卷第27、28、60頁），惟矢口否
    認有竊盜犯行，辯稱「95年2月10日凌晨我是走路去『夢之
    鄉理容院』消費，我沒有騎機車去，我只是押鑰匙，並沒有
    押機車，我沒有偷機車。95年5月20日22時25分許，我是在
    甲○○的自用小貨車旁邊睡覺，我沒有進到他的車內，我沒
    有偷他車子內的東西。」云云，然查：
（一）證人即「夢之鄉理容院」服務人員乙○○已迭於警詢及檢
      察官偵訊時證述「丙○○於95年2月10日凌晨零時30分許
      ，到我們羅東鎮○○路○段170號『夢之鄉理容院』消費，
      同日凌晨4時30分許消費完後，他說他沒有錢付，他說要
      去他工作的地方冬山鄉○○○路329號養豬場找老板借錢
      ，我和他一起坐計程車去，但老板不在家，我們回到『夢
      之鄉理容院』，丙○○就跟我說GUG─547號機車是他的，
      GUG─547號機車先放在我店裡，隔天再到他工作的地點找
      他要錢，當時他交給我GUG─547號機車及五支鑰匙。」等
      語綦詳（見宜蘭縣警察局羅東分局警羅偵字第0950010357
      號卷第6至8頁，宜蘭地檢署95年度偵字第1659號卷第34頁
      。按被告、檢察官均同意採用證人於警詢中之陳述為本案
      證據），並有鑰匙五支扣案可資佐證。而被告丙○○亦已
      坦承「伊有於95年2月10日凌晨零時30分許，至宜蘭縣羅
      東鎮○○路○段170號『夢之鄉理容院』消費，其後因無力
      支付消費款項，且與乙○○至伊老板處借錢未成後，遂將
      自己所有之五支鑰匙鑰匙交予『夢之鄉理容院』服務人員
      乙○○作為欠款之抵押品。」等情不諱（本院卷第27、28
      、60頁），且衡諸證人乙○○與被告素不相識，並無宿怨
      ，亦無仇隙，其顯無自陷於偽證罪之追訴而構詞誣賴被告
      之理，依此，堪認證人乙○○所言應非虛構，當屬可信。
      況且，因積欠他人債務而提供擔保物時，為取信於人，所
      提供之擔保物，自須係具有財產價值之實物，或與實物相
      當之有價證券。以汽、機車而言，汽、機車本身具有財產
      價值，作為擔保物固屬相當，然單就汽、機車鑰匙本身而
      言，根本無交易價值可言，單純以汽、機車鑰匙之本身作
      為擔保品，對於債權人而言，顯然並無任何保障，並無任
      何意義可言，債權人豈有答應債務人僅提供汽、機車之鑰
      匙作為擔保品之理？故證人乙○○所稱「被告將GUG─547
      號機車及五支鑰匙押在店裡作為擔保」乙節，顯較被告所
      辯「95年2月10日凌晨我是走路去『夢之鄉理容院』消費
      ，我沒有騎機車去，我只是押鑰匙，並沒有押機車。」云
      云，為合理可採，被告所持前揭辯解，要屬事後卸責諉過
      之詞，自不足採信。再者，證人丁○○亦已於警詢時證述
      「我於95年2月10日早上9時30分，發現自己所有之GUG─5
      47號重型機車，已在宜蘭縣羅東鎮○○路34號前失竊。」
      等語甚明（見宜蘭縣警察局羅東分局警羅偵字第09500103
      57號卷第9、10頁，按被告、檢察官均同意採用證人於警
      詢中之陳述為本案證據），且有警察局車輛協尋電腦輸入
      單、車輛竊盜資料個別查詢報表、贓物認領保管單各一件
      在卷可稽。從而，被告於95年2月10日凌晨零時30分許，
      確實是騎駛GUG─547號重型機車到羅東鎮○○路○段170號
      『夢之鄉理容院』消費，且於同日凌晨4時30分許消費完
      後，因無法支付消費款，遂將該機車押予『夢之鄉理容院
      』員工乙○○。而GUG─547號重型機車之所有人丁○○係
      於95年2月10日早上9時30分許，方發現該機車已於宜蘭縣
      羅東鎮○○路34號前失竊等情，堪認該機車為失竊之贓車
      。此外，再由被害人丁○○發現GUG─547號機車失竊之時
      間是在95年2月10日9時30分，地點是在宜蘭縣羅東鎮○○
      路34號，被告則在不久前之95年2月10日凌晨零時30分許
      ，騎駛GUG─547號重型機車到羅東鎮○○路○段170號『夢
      之鄉理容院』消費等事實，亦可知被害人發現機車失竊之
      時間、空間，與被告持有失竊物機車之時間、空間十分密
      切，依此，亦堪認定GUG─547號重型機車確實係被告以不
      詳之方法行竊得來，否則被告何以能取得並騎駛車丁○○
      之GUG─547號重型機車？是被告辯稱「我沒有偷機車」云
      云，要屬飾卸之詞，諉無足取。
（二）另證人即目擊之被害人甲○○已迭於警詢、檢察官偵訊及
      本院審理證述「95年5月20日22時25分許，我的車子停在
      冬山鄉○○路200巷與慈愛路路口，往成興路約五百公尺
      處，我要開車回家時，我走近車子，發現被告在我的車子
      副駕駛座的位置上，當時被告在翻副駕駛座前面置物櫃裡
      的東西，我就把被告拉下車，我問被告如何打開車門，被
      告不說話，我就打電話報警。被告有拿走我放在副駕駛座
      前面置物箱內小孩子擦皮膚的藥一罐，是我在被告褲子的
      口袋發現的，我看到被告褲子的口袋鼓鼓的。」等語綦詳
      （見宜蘭縣警察局羅東分局警羅偵字第0950002506號卷第
      11、12、15頁，宜蘭地檢署95年度偵字第2164號卷第13頁
      ，本院卷第55、56頁），而衡諸證人甲○○與被告素不相
      識，並無宿怨，亦無仇隙，其顯無自陷於偽證罪之追訴而
      構詞誣賴被告之理，是證人甲○○所為之前揭證詞，應值
      憑信，依此，堪認被告確有於95年5月20日22時25分許，
      在宜蘭縣冬山鄉○○路200巷與慈愛路交岔路口往成興路
      約五百公尺處之路邊，以不詳之方式，侵入停放於該處路
      旁之甲○○所保管使用之車牌號碼IV─0065號自用小貨車
      內，竊取甲○○置於副駕駛座前方置物櫃內之皮膚藥一罐
      之事實。被告空言否認證人甲○○證詞之真實性，並辯稱
      「95年5月20日22時25分許，我是在甲○○的自用小貨車
      旁邊睡覺，我沒有進到他的車內，我沒有偷他車子內的東
      西。」云云，顯屬事後卸責之詞，自不足採信。
（三）綜上所述，本案事證已臻明確，被告空言否認犯行，諉無
      足取，其竊盜之犯行洵堪認定，應依法論科。
二、按95年7月1日生效施行之刑法第2條第1項規定「行為後法律
    有變更者，適用行為時之法律。但行為後之法律有利於行為
    人者，適用最有利於行為人之法律」，本件被告行為後，刑
    法施行法第1條之1及刑法第320條、第33條、第56條、第47
    條業於95年7月1日修正生效施行，經查：
（一）修正前刑法第320條第1項所規定之罰金本刑，依罰金罰鍰
      提高標準條例第1條前段之規定，提高十倍後為銀元五千
      元以下，換算為新臺幣後，為新臺幣一萬五千元以下。修
      正後同法條所規定之罰金本刑，依刑法施行法第1條之1之
      規定，變更其單位為新臺幣並提高三十倍後為新臺幣一萬
      五千元以下。是比較新舊法之結果，兩者適用結果並無不
      同，新法並非較有利於被告。
（二）修正前刑法第33條第5款規定罰金為銀元一元以上，換算
      為新臺幣後，為新臺幣三元以上。修正後同條款則規定「
      罰金：新臺幣一千元以上，以百元計算之。」。是比較新
      舊法之結果，新法並非較有利於被告。
（三）本件被告所犯二次竊盜之犯行，經檢察官以連續犯一罪起
      訴，若依刪除前之刑法第56條連續犯之規定，被告二次犯
      行，得論以連續竊盜一罪，且所量處之刑度最多僅為竊盜
      罪法定最高本刑再加二分之一，即有期徒刑七年六月。若
      依95年7月1日生效施行之刑法規定，於刪除連續犯規定後
      ，被告所犯二次竊盜之犯行，應分論併罰，則所量處之刑
      度最高可達二次竊盜罪法定最高本刑之相加，即有期徒刑
      十年。是比較新舊法之結果，新法並非較有利於被告。
（四）修正前刑法第47條係規定「受有期徒刑之執行完畢，或受
      無期徒刑或有期徒刑一部之執行而赦免後，五年以內再犯
      有期徒刑以上之罪者，為累犯，加重本刑至二分之一。」
      ，修正後刑法第47條第1項則規定「受徒刑之執行完畢，
      或一部之執行而赦免後，五年以內故意再犯有期徒刑以上
      之罪者，為累犯，加重本刑至二分之一。」，惟因本件被
      告係故意犯罪，不論新、舊法均應論以累犯，對被告並無
      較有利或較不利之情形。
（五）綜合上開新舊法比較之結果，顯然新法並非較有利於被告
      ，依前揭刑法第2條第1項規定，本件即應適用行為時法即
      95年7月1日修正生效施行前之刑法規定，合先敘明。
三、核被告丙○○之所為，係犯95年7月1日修正生效施行前刑法
    第320條第1項之竊盜罪。被告先後二次竊盜犯行，時間緊接
    ，方法相同，觸犯構成要件相同之罪名，顯係基於概括犯意
    反覆為之，應依95年7月1日修正生效施行前刑法第56條連續
    犯之規定，論以一竊盜罪，並依法加重其刑。又被告前曾因
    竊盜案件，多次遭法院判處罪刑確定，最近一次於93年4月5
    日經本院以93年度易緝字第1號判決判處有期徒刑六月，如
    易科罰金，以銀元三百元折算一日確定，甫於93年11月5日
    縮刑期滿執行完畢之事實，有卷附之臺灣高等法院被告前案
    紀錄表一件可資參照，其於有期徒刑之執行完畢後，五年以
    內再犯有期徒刑以上之本罪，為累犯，應95年7月1日修正生
    效施行前刑法第47條之規定，遞加重其刑。爰審酌被告之素
    行、智識程度；犯罪之動機、目的、手段、所得財物價值；
    犯後猶飾詞否認犯行，態度不佳及被害人所受損害等一切情
    狀，量處如主文所示之刑，以示警懲。至於扣案之鑰匙五支
    鑰匙雖為被告所有之物，然被告已否認係供犯本罪所用之物
    或預備犯本罪所用之物，且依公訴人所舉之證據，亦無法證
    明係被告犯本罪所用、所得之物或預備犯本罪所用之物，亦
    非屬違禁物，爰不另為沒收之宣告，附此敘明。
據上論斷，應依刑事訴訟法第299條第1項前段，現行刑法第2條
第1項前段，95年7月1日修正生效施行前刑法第56條、第320條第
1項、第47條，罰金罰鍰提高標準條例第1條前段，判決如主文。
本案經檢察官吳志成到庭執行職務。
中    華    民    國    95    年    11    月    22    日
                  刑事第三庭審判長法  官  林惠玲
                                  法  官  郭淑珍
                                  法  官  劉家祥
以上正本證明與原本無異。
如不服本判決應於收受本判決後10日內向本院提出上訴書狀，其
未敘述上訴理由者，並得於提起上訴後10日內向本院補提理由書
狀(均須按他造當事人之人數附繕本)「切勿逕送上級法院」。
                                  書記官  邱淑秋
中    華    民    國    95    年    11    月    23    日
附錄本案論罪科刑法條全文：95年7月1日修正生效施行前刑法第
320條第1項。
95年7月1日修正生效施行前刑法第320條第1項
意圖為自己或第三人不法之所有，而竊取他人之動產者，為竊盜
罪，處 5 年以下有期徒刑、拘役或 5 百元以下罰金。


司法院資訊處製作；財團法人民間司法改革基金會備份。
